【裁判字號】    98,交抗,230
【裁判日期】    980630
【裁判案由】    聲明異議
【裁判全文】
臺灣高等法院高雄分院刑事裁定         98年度交抗字第230號
抗告人即
受處分人    甲○○
上列抗告人因違反道路交通管理處罰條例聲明異議案件，不服臺
灣高雄地方法院中華民國98年3 月31日裁定（98年度交聲字第73
7 號；原處分案號：交通部公路總局高雄區監理所98年2 月4 日
高監自裁字裁80-NO0000000號），提起抗告，本院裁定如下：
    主  文
抗告駁回。
    理  由
一、抗告意旨略以：抗告人即受處分人甲○○（原名吳碧鳳）因
    工作不在家，以致遲誤聲明異議期間；抗告人尚須撫養子女
    ，請撤銷原審裁定，諭知不罰云云。
二、本件原處分意旨略以：異議人即受處分人甲○○於民國（下
    同）95年9 月18日凌晨5 時20分許飲酒後駕駛車號2965-JP
    號自用小客車，行經高雄縣林園鄉○○路104 號前時，異議
    人因酒後駕車肇事送醫後，經警委託醫院對異議人抽血檢驗
    結果，異議人血液中所含酒精濃度為每毫升291 毫克，換算
    成呼氣中所含酒精濃度為每公升1.45毫克，並開立舉發違反
    道路交通管理事件通知單，而交通部公路總局高雄區○○○
    ○○道路交通管理處罰條例第35條第1 項第1 款規定，於98
    年2 月4 日以高監自裁字裁80-NO0000000號裁決書裁處異議
    人罰鍰新臺幣（下同）49,500元，吊扣駕駛執照12個月，並
    施以道安講習在案。而異議意旨則以：異議人因酒後駕車肇
    事，已由檢察官緩起訴，命其繳交20,000元公益金，基於一
    事不二罰原則，請求撤銷原處分云云。
三、經查：
(一)、按受處分人不服道路交通管理處罰條例第8 條主管機關所為
    之處罰，得於接到裁決書之翌日起20日內，向管轄地方法院
    聲明異議，道路交通管理處罰條例第87條第1 項定有明文。
    又按交通法庭認聲明異議不合法律上之程式或其異議權已經
    喪失者，應以裁定駁回之，但其不合法律上之程式可補正者
    ，應先定期命為補正，逾期不補正者，即予駁回，道路交通
    案件處理辦法第18條亦有明文。次按處理違反道路交通管理
    事件，有關文書送達之程序，依行政程序法之規定，違反道
    路交通管理事件統一裁罰標準及處理細則第5 條定有明文，
    故應依行政程序法第72條第1 項前段：「送達，於應受送達
    人之住居所、事務所或營業所為之」定其送達程序。再者，
    行政程序法第73條第1 項規定：「於應送達處所不獲會晤應
    受送達人時，得將文書付與有辨別事理能力之同居人、受僱
    人或應送達處所之接收郵件人員」，第74條第1 項：「送達
    ，不能依前2 條規定為之者，得將文書寄存送達地之地方自
    治或警察機關，並作送達通知書兩份，1 份黏貼於應受送達
    人住居所、事務所、營業所或其就業處所門首，另1 份交由
    鄰居轉交或置於該送達處所信箱或其他適當位置，以為送達
    」、第2 項：「前項情形，由郵政機關為送達者，得將文書
    寄存於送達地之郵政機關」復有明文可資參照。另行政機關
    依行政程序法而為文書之送達，專依該法律之規定，且該法
    並無準用民事訴訟法或刑事訴訟法關於寄存送達自寄存之日
    起10日生效規定之規定，是則文書合法寄存送達後，當自寄
    存之日起即時生效，並非於寄存之日起算10日生效，或自受
    送達人實際領取文書之日起生效（最高行政法院97年度裁字
    第3369號裁定意旨參照）。再依道路交通管理處罰條例第87
    條規定向管轄法院聲明異議之期間，自裁決送達之翌日起算
    ，並得依法扣除在途期間及聲請回復原狀，道路交通案件處
    理辦法第12條亦有明文規定；而有關道路交通案件處理辦法
    第12條規定交通案件聲明異議之在途期間扣除，依法院訴訟
    當事人在途期間標準第4 條第1 款第2 目規定，當事人非居
    住於處罰機關所在之鄉、鎮、市（包括縣轄市、省轄市及院
    轄市），但居住於受理聲明異議案件法院之管轄區域者，依
    該標準第2 條第1 款中之「地方法院在途期間」欄所載日數
    ，扣除在途期間。
(二)、前開違反道路交通管理事件裁決書，已由中華郵政股份有限
    公司投遞人員於98年2 月6 日，按異議人之戶籍地址高雄縣
    林園鄉○○村○○○路73巷5 號為投送，因未能獲會晤本人
    ，亦無受領文書之同居人或受僱人，乃依規定於同年月9 日
    將該件文書寄存於福興郵局，在寄存之前，投遞人員已依規
    定製作送達通知書2 份，1 份黏貼於應受送達人住所門首，
    1 份置於受送達處所信箱或適當位置等情，有送達證書影本
    1 紙在卷可稽。又異議人之戶籍地自92年1 月24日起遷至上
    開地址迄今一節，亦有法務部戶役政連結作業系統個人基本
    資料查詢結果1 份附卷可考，足認本件裁決書於98年2 月9
    日已合法送達予異議人之事實，堪予認定。另異議人戶籍地
    在高雄縣「林園鄉」，與處罰機關即交通部公路總局高雄區
    監理所所在之高雄縣「鳳山市」非同一鄉鎮市，依前開說明
    ，若異議人不服上開處分提起異議，其聲明異議之期間，自
    須扣除在途期間，即應依法院訴訟當事人在途期間標準第2
    條第1 款規定，加計在途期間4 日，故本件異議人於98年3
    月5 日前（即收受裁決書之翌日98年2 月10日＋20日＋在途
    期間4 日為98年3 月5 日）聲明異議，始為適法。惟異議人
    遲至98年3 月17日始具狀向處罰機關提出異議，此有異議人
    刑事聲明異議狀上之原處分機關收文章可佐。準此，異議人
    聲明異議顯已逾20日之法定不變期間，且無從補正，參照前
    揭法律規定，異議人本件聲明異議於法未合。
四、原審因依道路交通案件處理辦法第18條之規定，裁定駁回受
    處分人之異議，核無違誤。抗告人仍執前詞提起抗告，並無
    理由，應予駁回。
五、據上論結，應依道路交通案件處理辦法第26條，刑事訴訟法
    第412 條，裁定如主文。
中    華    民    國    98    年    6     月    30    日
              刑事第六庭    審判長法  官  王憲義
                                  法  官  張盛喜
                                  法  官  邱永貴
以上正本證明與原本無異。
不得再抗告。
中    華    民    國    98    年    6     月    30    日
                                  書記官  鄭翠芬


司法院資訊處製作；財團法人民間司法改革基金會備份。
